【裁判字號】    99,台上,2286
【裁判日期】    990415
【裁判案由】    違反兒童及少年性交易防制條例
【裁判全文】
最高法院刑事判決            九十九年度台上字第二二八六號
上  訴  人  戊○○
            甲○○
            乙○○
            丙○○
共      同
選任辯護人  鄧翊鴻律師
上  訴  人  丁○○
選任辯護人  楊岱樺律師
上列上訴人等因違反兒童及少年性交易防制條例案件，不服台灣
高等法院中華民國九十七年三月二十七日第二審判決（九十七年
度上訴字第五二二號，起訴案號：台灣板橋地方法院檢察署九十
五年度少連偵字第七三號、偵字第二一七九一號），提起上訴，
本院判決如下：
    主  文
上訴駁回。
    理  由
按刑事訴訟法第三百七十七條規定：上訴於第三審法院，非以判
決違背法令為理由，不得為之。是提起第三審上訴，應以原判決
違背法令為理由，係屬法定要件。如果上訴理由書狀並非依據卷
內訴訟資料具體指摘原判決不適用何種法則或如何適用不當，或
所指摘原判決違法情事顯與法律規定得為第三審上訴理由之違法
情形不相適合時，均應認其上訴為違背法律上之程式，予以駁回
。本件原判決認定上訴人戊○○、丁○○、甲○○、乙○○、丙
○○分別有其事實欄所載犯行，因而撤銷第一審關於戊○○科刑
及甲○○、乙○○、丙○○部分均諭知無罪之判決，改判分別依
集合犯及行為時牽連犯關係，從一重論戊○○以共同意圖營利，
媒介使未滿十八歲之人為性交易罪（累犯）；另依集合犯關係，
從重論甲○○、乙○○、丙○○以共同意圖營利，媒介使未滿十
八歲之人為性交易罪，量處戊○○、甲○○各有期徒刑四年，均
併科罰金新台幣（下同）十五萬元，及諭知罰金如易服勞役，均
以一千元折算一日；並就戊○○部分諭知相關之從刑；復量處乙
○○、丙○○各有期徒刑二年，均緩刑五年。另維持第一審依集
合犯關係，論丁○○以共同意圖使男女與他人為猥褻之行為，而
媒介以營利罪，量處有期徒刑一年，減為有期徒刑六月，並諭知
如易科罰金，以銀元三百元（即新台幣九百元）折算一日，復宣
告如原判決附表二所示之物均沒收之判決，而駁回丁○○在第二
審之上訴。已詳敘其所憑證據及認定之理由，對於上訴人等之辯
解，亦逐一說明何以不足採信之理由，俱有卷存證據資料可資覆
按。戊○○、甲○○、乙○○、丙○○上訴意旨均略以：原審於
民國九十七年二月二十六日行準備程序時，受命法官雖訊問伊等
對於本件相關證物（如○○影視傳播公司合約書、行程表、帳冊
、秀服、名片等）、第一審勘驗筆錄及黃○○、林○○、施○○
、劉○○（原名劉○○）、陳○○等人供述之證據能力有何意見
，但並未提示上開證物及供述筆錄並告以要旨，顯有未合。又原
審審判程序筆錄雖記載已提示前揭證物並告以要旨及令其辨識，
但實際上並未提示並告以要旨，亦有違誤。再原審並未調查其他
證據，僅憑黃○○於警詢之陳述，遽認戊○○有偽造劉○○身分
證之犯行，殊屬不當。又證人黃○○、施○○及林○○於警詢之
陳述，均屬傳聞證據，並無證據能力，且渠等於警詢時並未依法
具結，而伊等對該等證人亦無行使對質或詰問權之機會，應不足
採為伊等犯罪之證據。原判決並未說明黃○○等三人於警詢之陳
述如何符合「特信性」及「必要性」之理由，亦未調查其他證據
，以查明黃○○等人所述是否屬實，僅以黃○○等人於警詢時所
述係出於自由意識，且均有家人及社工人員陪同為由，即認具有
可信之特別情況，而採為伊等犯罪之證據，自有未洽。再檢察官
於訊問具有被告身分之陳○○時，並未告知其關於刑事訴訟法第
一百八十一條得拒絕證言之權利，則陳○○於偵查中所述應無證
據能力，原判決採為證據，亦有可議。此外，本件並無積極證據
足以證明伊等有如起訴書所載之犯行，原審未予查明，僅憑同案
被告陳○○、徐○○、潘○○及證人黃○○、施○○、林○○等
人於警詢之陳述，遽予論罪科刑，顯屬違法云云。丁○○上訴意
旨略以：原判決對於伊究自何時起與戊○○有仲介女子表演之業
務往來，或稱自九十四年間起，或謂自九十二年間起，前後不相
一致。又伊於九十四年底始與戊○○有仲介女子表演之業務上往
來，至九十五年四月間止，僅短短三個月餘，原審未據此斟酌伊
犯罪情節之輕重，顯有未合。再證人林○○、黃○○、施○○於
第一審均陳稱：伊等於警詢時因太緊張，所陳與事實不符等語。
原判決未審酌該等證人當時心理上之緊張壓力，僅以其等於警詢
時有家人及社工人員陪同，遽認其等在警詢及檢察官訊問時之陳
述具有較可信之特別情況，而具有證據能力，亦有誤謬。又本件
前往秀場表演之女子雖有脫衣之情形，然並未全然裸體，仍有衣
物遮蔽，縱觀眾看到其等胸部若隱若現，是否構成猥褻行為，尚
有研求餘地，原判決遽為不利於伊之認定，自屬可議。再伊從不
接洽裸體表演業務，亦一再交代表演女子不得脫光衣服，伊與戊
○○所接洽者均為正當脫衣表演業務，並非全身裸露表演，縱伊
事先對業者表演形態有所徵詢，亦不能遽認伊有參與戊○○之犯
罪行為云云。惟證據之取捨及事實之認定，均為事實審法院之職
權，倘其採證認事並未違背證據法則，復於判決內說明其取捨證
據及得心證之理由者，自不得任意指為違法。本件原審受命法官
於行準備程序時訊問上訴人等對於相關證人陳述、筆錄及證物證
據能力之意見，僅係就該等證據之證據能力訊問當事人之意見而
已，並非就該等證據之內容及其實質證明力加以調查，故在此行
準備程序之階段，尚無逐一提示該等證據之內容並告以要旨之必
要。縱受命法官未逐一提示並告以要旨，亦難指其所踐行之程序
違法。又審判期日之訴訟程序，專以審判筆錄為證，刑事訴訟法
第四十七條定有明文。原審於審判期日已將本件相關證物（如第
一審勘驗偵查錄影光碟、合約書、行程表、帳冊、名片、表演秀
服、偽造之身分證、通訊監察錄音帶及電話錄音譯文等證物）提
示予上訴人等及其辯護人，並告以要旨或令其辨認，而上訴人等
及其辯護人對於上開證據之調查均表示無意見，有原審審判筆錄
可稽（見原審卷第一四八頁背面、第一四九頁）。戊○○、甲○
○、乙○○、丙○○上訴意旨謂原審於審判期日未提示本件相關
證物並告以要旨或令其等辨認云云，要非依據卷內資料執為指摘
之適法第三審上訴理由。又原判決係依憑黃○○警詢時證稱：伊
交付其照片二張供戊○○偽造劉○○之身分證，以及劉○○證稱
其身分證未曾遺失各等語，且經原審目視比對偽造之劉○○舊式
身分證與○○影視傳播公司合約書上所附劉○○之真正身分證影
本（其上記載原名劉○○）結果，發現本件偽造身分證印刷字體
之相對位置明顯與劉○○之真正身分證有異，因認戊○○有與黃
○○共同偽造劉○○身分證（含其上內政部印）之犯行，已詳述
其憑據；並非單憑黃○○於警詢時之證述，作為認定之依據。戊
○○上訴意旨謂原判決未調查其他證據，僅憑黃○○於警詢之證
述，作為認定其偽造劉○○身分證之唯一證據，要屬誤解，亦非
合法之第三審上訴理由。再證人黃○○、施○○及林○○於警詢
之陳述，雖均屬傳聞證據，且與其等於第一審所述未盡相符。然
原判決已說明：上述證人於警詢時並無不法取供之情形，且有其
等家人與社工人員在旁陪同，已可確保係出於自由陳述，況警詢
之陳述係在渠等甫遭查獲後所為，記憶較為清晰，亦較少利害考
量，應係依親自見聞而據實以陳，自具有較可信之特別情況，復
為證明犯罪事實存否所必要，因認符合刑事訴訟法第一百五十九
條之二關於傳聞法則例外之規定。而檢察官及上訴人等之辯護人
於第一審審判期日均已對上述證人踐行詰問程序，有第一審九十
六年九月二十八日審判筆錄可稽（見一審卷(一)第二○一頁以下）
。從而，原判決採用上述證人於警詢之陳述作為證據，自難指為
違法。上訴人等上訴意旨，任意指摘原判決此項採證不當，亦非
合法之上訴理由。再證人陳○○於偵查時以被告身分應訊後，檢
察官以其陳述可能作為其他被告犯罪之證據，為確認其是否據實
陳述，乃訊明其與戊○○並無刑事訴訟法第一百八十條第一項之
關係，並諭知其具結之義務及偽證之處罰，復告知該證人因陳述
致其本人或與其有上述關係之人有受刑事訴追或處罰之虞者，得
拒絕證言後，始命其具結，有陳○○之偵訊筆錄影本附於第一審
卷可稽（見一審卷(一)第一二五頁）；原判決亦於理由內對此詳加
論敘說明（見原判決第十一頁第四至九行）。戊○○、甲○○、
乙○○、丙○○上訴意旨置原判決明確之論斷於不顧，漫指檢察
官於訊問陳○○時未告知前揭得拒絕證言之權利，顯與卷內資料
不符，亦非適法之第三審上訴理由。又原判決事實欄記載：丁○
○自「九十四年間起」因業務上需要，向戊○○聯繫指派女子表
演等情（見原判決第四頁第十八至十九行）；而於理由內說明：
丁○○自「九十二年起」至九十五年四月上旬止之期間內，尚有
派遣女子至各公共或公眾得出入之場所脫衣表演云云（見原判決
第八頁倒數第二行以下）。惟前者係指丁○○向戊○○聯絡指派
女子表演之時間，後者則指丁○○自行派遣女子至各該場所表演
之時間，二者對象既非相同，即無犯罪時間不一致之問題。丁○
○上訴意旨指摘原判決認定其犯罪時間矛盾一節，要屬誤會。再
原判決就其憑何認定戊○○與丁○○共同基於犯意之聯絡，由丁
○○洽妥表演場所後通知戊○○，再由戊○○指派具有共同犯意
聯絡之女子由丁○○帶至表演場所，以「穿著舞台裝於唱第一首
歌時脫外衣，唱第二首歌時脫光全身衣物再披上薄紗走下台，第
三首歌則繞場一週後結束」之方式，公然為猥褻行為等情，已詳
敘其憑據；對於丁○○所辯伊有交代表演之女子不可脫光衣服云
云；以及原審同案被告陳○○、徐○○、鄧○○、潘○○所辯伊
等單純受僱跳舞，雖脫去外衣，仍有內衣遮身，並無全裸或裸露
下半身等語，如何不足以採信，亦詳加指駁及說明。丁○○上訴
意旨，猶執其在原審之辯解，謂前往秀場表演之女子雖有脫衣情
形，然並未裸露全身，縱其等胸部若隱若現，尚不構成猥褻行為
；並謂伊與戊○○所接洽者為正當脫衣表演業務，並非全身裸露
表演云云，要係對於原判決已詳細說明不予採信理由之事項再事
爭辯，亦非適法之第三審上訴理由。至上訴人等其餘上訴意旨，
無非仍就原審採證認事職權之適法行使，以及原判決已經明確論
斷說明之事項，再事爭辯，並仍對彼等有無本件媒介猥褻行為之
單純事實漫為爭執，均非依據卷內資料具體指摘原判決有何違背
法令情形，顯與法律規定得為第三審上訴理由之違法情形不相適
合。揆之首揭說明，本件上訴人等之上訴均為違背法律上之程式
，應併予駁回。
據上論結，應依刑事訴訟法第三百九十五條前段，判決如主文。
中    華    民    國  九十九  年    四    月   十五   日
                      最高法院刑事第八庭
                          審判長法官  洪  文  章
                                法官  王  居  財
                                法官  郭  毓  洲
                                法官  黃  梅  月
                                法官  邱  同  印
本件正本證明與原本無異
                                      書  記  官
中    華    民    國  九十九  年    四    月   十九   日
                                                      V

司法院資訊處製作；財團法人民間司法改革基金會備份。
